【裁判字號】    98,再,73
【裁判日期】    990323
【裁判案由】    土地鑑界
【裁判全文】
高雄高等行政法院裁定
                                        98年度再字第73號
聲 請 人  甲○○
相 對 人  屏東縣里港地政事務所
代 表 人  乙○○  主任
上列當事人間土地鑑界事件，聲請人對於最高行政法院中華民國
98年7月9日98年度裁字第1725號裁定、98年12月10日98年度裁字
第3082號裁定及98年2月26日98年度裁字第506號裁定以不合法駁
回聲請人再審聲請部分，聲請再審，本院裁定如下：
    主  文
本件移送最高行政法院。
    理  由
一、按訴訟之全部或一部，法院認為無管轄權者，依原告聲請或
    依職權以裁定移送於其管轄法院，行政訴訟法第18條準用民
    事訴訟法第28條第1項定有明文。次按「再審之訴專屬為判
    決之原行政法院管轄。」「裁定已經確定，而有第273條之
    情形者，得準用本編之規定，聲請再審。」行政訴訟法第27
    5條第1項、第283條亦分別定有明文。又按行政訴訟法第275
    條第3項固規定：「對於最高行政法院之判決，本於第273條
    第1項第9款至第14款事由聲明不服者，雖有前2項之情形，
    仍專屬原高等行政法院管轄。」然依最高行政法院95年裁字
    第1167號判例：「對於高等行政法院判決提起上訴，而經最
    高行政法院認上訴為不合法以裁定駁回，對於該高等行政法
    院判決提起再審之訴者，無論本於何種法定再審事由，仍應
    專屬原高等行政法院管轄。又當事人向最高行政法院提起上
    訴，是否合法，係屬最高行政法院應依職權調查裁判之事項
    ，聲請人對最高行政法院以其上訴為不合法而駁回之裁定，
    以發見未經斟酌之證物為由聲請再審，依行政訴訟法第283
    條準用同法第275 條第1項之規定，專屬最高行政法院管轄
    ，同法第275條第3項規定不再準用之列。」可知，對最高行
    政法院為不合法駁回之裁定聲請再審，縱依行政訴訟法第27
    3條第1項第9款至第14款原因聲請再審，亦應由最高行政法
    院管轄(即第1款至第14款原因均應由最高行政法院管轄)，
    且聲請人以發現未經斟酌之證物為由聲請再審(應包括第9款
    至第14款原因)，專屬最高行政法院管轄者，僅限於最高行
    政法院以其抗告為不合法而駁回之裁定，而不及於最高行政
    法院以其抗告為無理由而駁回之裁定，最高行政法院亦著有
    96年度裁字第1954號裁定可資參照。
二、查本件聲請人與相對人間土地鑑界事件，前經本院以96年度
    訴字第1073號裁定駁回聲請人之訴，聲請人不服，抗告至最
    高行政法院，經最高行政法院以97年度裁字第5102號裁定，
    以抗告無理由駁回而確定。聲請人仍不服，先後依序對最高
    行政法院提起3次再審，首先，對最高行政法院97年度裁字
    第5102號裁定，以有行政訴訟法第273條第1項第1款、第7款
    及第13款之再審事由聲請再審，經最高行政法院98年度裁字
    第506號裁定以聲請人第273條第1項第1款之主張顯無理由，
    而同條項第7款及第13款之主張不合法，即一部不合法、一
    部無理由之方式駁回聲請人再審之聲請；次之，對最高行政
    法院98年度裁字第506號裁定，以有行政訴訟法第273條第1
    項第13款之再審事由聲請再審，經最高行政法院98年度裁字
    第1725號裁定，以聲請人第273條第1項第13款之主張不合法
    ，駁回原告再審之聲請；最末，對最高行政法院98年度裁字
    第1725號裁定，以有行政訴訟法第273條第1項第13款之再審
    事由聲請再審，經最高行政法院98年度裁字第3082號裁定以
    聲請人第273條第1項第13款之主張不合法，駁回聲請人再審
    之聲請。
三、茲聲請人猶不服，對於本院96年度訴字第1073號裁定及最高
    行政法院97年度裁字第5102號裁定、98年度裁字第506號裁
    定、98年度裁字第1725號裁定、98年度裁字第3082號裁定，
    主張有行政訴訟法第273條第1項第13款之再審事由，一併聲
    請再審等情，有本院96年度訴字第1073號卷宗及最高行政法
    院97年度裁字第5102號裁定、98年度裁字第506號裁定、98
    年度裁字第1725號裁定、98年度裁字第3082號裁定等4裁定
    書附卷可稽。由上開第二項說明可知，最高行政法院98年度
    裁字第1725號裁定、98年度裁字第3082號裁定及98年度裁字
    第506號裁定關於行政訴訟法第273條第1項第7款、第13款部
    分，最高行政法院均是以「不合法」而裁定駁回，揆諸前揭
    說明，無論聲請人以行政訴訟法第273條第1項第1款至第14
    款何款再審事由聲請再審，均應專屬最高行政法院管轄。是
    聲請人向無管轄權之本院聲請再審，顯係違誤，爰依職權裁
    定移送最高行政法院審理。至於最高行政法院98年度裁字第
    506號裁定以「無理由」裁定駁回再審聲請部分，對此聲請
    人本件是以行政訴訟法第273條第1項第13款再審事由聲請再
    審，依前揭說明，則應屬本院管轄。
四、是聲請人就本院96年度訴字第1073號裁定、最高行政法院97
    年度裁字第5102號裁定及上述最高行政法院98年度裁字第50
    6號裁定以無理由駁回部分，以行政訴訟法第273條第1項第1
    3款再審事由聲請本件再審部分，由本院另行裁定，附此敘
    明。
五、依行政訴訟法第18條、民事訴訟法第28條第1項，裁定如主
    文。
中    華    民    國    99    年     3    月   23     日
            高雄高等行政法院第二庭
                        審判長法官  江  幸  垠
                              法官  簡  慧  娟
                              法官  吳  永  宋
以上正本係照原本作成。
如不服本裁定，應於裁定送達後10日內以書狀敘明理由，經本院
向最高行政法院提出抗告（須按對造人數附具繕本）。
中    華    民    國    99    年     3    月   23     日
                            書記官  陳  嬿  如


司法院資訊處製作；財團法人民間司法改革基金會備份。
